---
title: "`dplyr` 관계를 맺고있는 데이터 다루기"
author: "ISSAC LEE"
date: "4/23/2017"
output:  
  html_document:  
    keep_md: true 
---

```{r setup, include=FALSE}
knitr::opts_chunk$set(echo = TRUE)
```

[참고] 이 포스팅은 Hadley Wickham & Garrett Grolemund의 [R for Data Science](http://r4ds.had.co.nz/transform.html)책의 챕터 10장을 개인적으로 중요한 내용을 뽑아내어 재구성한 포스팅입니다.

이 포스팅에 사용되는 라이브러리는 다음과 같다.
```{r message=FALSE}
library(tidyverse)
```

### 사용할 데이터 만들기
이번 포스팅에서는 두 개의 데이터 테이블을 가지고 두 테이블 사이의 관계를 사용하여 새로운 데이터를 생성하는 것에 대하여 알아볼 것이다. 먼저 첫번째 데이터 테이블은 지난 `dplyr` 팩키지의 주요동사 5가지에 관한 포스팅에서 사용한 데이터를 이어서 사용하자. 데이터 생성 코드는 다음과 같다.
```{r}
set.seed(123)
mydata <- tibble(소속학급 = sample(3, 10, replace = TRUE),
                 학생번호 = sample(30, 10, replace = TRUE),
                 중간고사 = as.integer(rnorm(10, mean = 80, sd = 5)),
                 기말고사 = as.integer(rnorm(10, mean = 70, sd = 7)))
mydata
```
학생들의 성적 데이터에 이어서 두 번째 데이터 테이블에는 학생들의 소속학급과 학생번호에 대응하는 학생들의 이름과 국적을 가지고 있다고 생각하자. 이 데이터는 다음과 같이 만들 수 있다.
```{r}
set.seed(123)
mydata2 <- tibble(소속학급 = sample(3, 10, replace = TRUE),
                  학생번호 = sample(30, 10, replace = TRUE),
                  학생이름 = sample(LETTERS, 10, replace = FALSE),
                  소속국적 = sample(c("USA", "KOREA", "CHINA", "JAPAN"), 10, replace = TRUE))
mydata2
```
현재 우리에게 주어진 상황을 좀 더 현실적으로 생각하기 위해서는, 우리가 주어진 두 데이터 테이블을 가지고 있는 한 학교의 선생님이라고 가정해도 좋을 것이다.

* 데이터의 관계를 이용하는 함수들의 종류는 크게 3가지로 나뉜다.

1. *Mutating joins*  : 관측값 매칭을 통하여 새로운 열을 하나의 데이터 테이블에 추가해주는 함수들.
2. *Filtering joins* : 두 테이블에서 매칭이 되거나 되지않는 관측값을 걸러서 보여주는 함수들.
3. *Set operations*  : 관측값들을 집합의 원소처럼 다룰 수 있도록 만들어 주는 함수들.

### Keys
주어진 데이터 테이블들의 열(column) 중에서 공통으로 들어있는 열들이 있다. 우리의 예제에서는 소속학급과 학생번호가 그 경우인데, 이렇게 두 테이블을 연결시켜주는 열을 *Key*라고 부른다.

```{r}
mydata2 %>% count(학생이름) %>%  filter(n > 1)
```

## 1. Mutating Joins


조건이 여러 개일 경우는 다음과 같이 쉼표로 뒤에 이어서 써주면 된다. 다음은 1반 학생 중 번호가 10번 인 학생을 필터링하는 방법이다. 이렇게 쉼표로 이어서 쓰면 한국어로 '그리고'를 의미하는 논리 필터임.
```{r}
filter(mydata, 소속학급 == 1, 학생번호 == 27)
```
그렇다면 여러개의 조건 중 하나만 만족해도 참인 '이거나'의 경우는 어떻게 구현할까? 이 경우 곧 배우게 될 논리 오퍼레이터인 `|`를 사용하여 구현할 수 도 있지만, 먼저 `%in%` 명령어를 사용하여 구현하는 방법을 배워보자. 다음은 3개의 반 중 1반에 속하거나 2반에 속하는 학생들의 데이터를 필터하는 방법이다.
```{r}
filter( mydata, 소속학급 %in% c(1,2) )
```
앞에서 배운 위의 두 코드를 응용하면 '그리고'과 '이거나'가 함께 들어간 필터링도 생성가능하다.
```{r}
filter(mydata, 소속학급 %in% c(1, 2), 중간고사 == 82)
```

다음은 R에서 사용되는 논리 연산자들이다.

* 논리 연산자(Logical operators) 목록
1. `&` : 그리고
2. `|` : 이거나
3. `!` : 부정
4. `xor` : 같지 않은
5. `>`, `<`, `<=`, `>=` : 관계를 나타내는 표현들

바로 앞에서 사용한 코드를 논리 연산자를 사용해서 나타내어 보면 다음과 같다.
```{r, eval=FALSE}
filter( mydata, ((소속학급 == 1) | (소속학급 == 2)) & 중간고사 == 82 )
```

#### 응용 코드
이제까지 배운 코드를 이용하면 다음과 같은 복잡한 필터링이 가능하다.
```{r}
filter(mydata,  소속학급  %in% c(1, 3),
      (중간고사 > 60 & 중간고사 < 80), 
      (기말고사 < 70 | 기말고사 > 90))
```
위 코드는 1반과 3반에 속한 학생들 중에서 중간고사 성적이 60점에서 80점 사이이면서 기말고사는 70점 아래이거나 90점 이상을 맞은 학생을 걸러내는 코드로 해석할 수 있다.

### 2. `arrange()`를 사용하여 정렬하기
앞에서 배운 필터링의 결과값은 아래와 같이 정렬이 되지 않는 상태로 나왔다.
```{r}
filter( mydata, 소속학급 %in% c(1,3) )
```
이 결과값을 좀 더 보기 좋게 바꾸기 위해서는 `arrange()` 함수의 기능을 알아야 한다. 다음의 코드는 위의 결과값을 저장한 후 학급순으로 정렬하는 코드이다.
```{r}
class1or3 <- filter( mydata, 소속학급 %in% c(1,3) )
arrange(class1or3, 소속학급)
```
만약 학급별 정렬후 같은반 학생들끼리 학생번호가 작은 순부터 다시 정렬하고 싶다면, 두번째 정렬기준을 추가해 주면 된다.
```{r}
arrange(class1or3, 소속학급, 학생번호)
```
추가적으로 만약 소속학급은 오름차순 정렬이지만 중간고사 성적의 경우는 내림차순으로 정렬하고 싶을때는 `desc()`함수를 사용하도록 하자.
```{r}
arrange(class1or3, 소속학급, desc(중간고사))
```



### 3. `select()`를 사용한 subdataframe 만들기
`select()` 함수는 주어진 데이터의 세로열을 선택하는데에 사용되는 함수이다. 데이터에 따라서 열의 개수가 천개가 넘어가는 경우, `select()` 함수를 사용하여 선택하는 방법이 유용할 것이다. 다음의 코드를 참고하여, 함수의 사용법을 알아보도록 하자.
```{r}
select(mydata, 중간고사, 기말고사)
```
위의 코드는 반과 학생의 번호없이 주어진 `mydata`의 성적만을 선택하였다. 다음과 같이 '학생번호' 열에서부터 '기말고사'열까지 한꺼번에 선택할 수 도 있다.
```{r}
select(mydata, 학생번호:기말고사)
```
또, '학생번호' 열만을 제외하고 선택하는 방법은 다음과 같다.
```{r}
select(mydata, -학생번호)
```
`select()` 함수에는 부가 함수들이 있는데, 이 함수들은 행이름을 기준으로 조건을 걸어서 선택할 수 있도록 해준다. 예를 들어, 주어진 데이터에서 행이름이 '고사'로 끝나는 행들만을 선택하려면 다음과 같이 하면 된다. 좀 더 자세한 정보는 `?select`를 사용하여 도움말을 읽어보도록 하자.
```{r}
select(mydata, ends_with("고사"))
```
#### 열 이름 바꾸기와 열 순서 변경 with `rename()`, `everything()`
기말고사 열의 이름을 중간고사2로 변경하기 위해서는 다음과 같이 `rename()` 함수를 사용하자. 주의할 점은 바꾸고 싶은 열의 이름을 오른쪽에 새롭게 부여할 이름을 왼쪽에 적는다. '중간고사2'라는 새로운 열이름을 생성한 후 기존에 있는 열을 새로운 열에 넣는다는 의미로 받아드리면 될 것이다.
```{r}
rename(mydata, 중간고사2 = 기말고사)
```
다음은 열의 순서를 바꾸는 방법에 대하여 알아보자. 성적을 먼저 배치하고 소속학급과 번호를 나중에 배치하기 위해서 다음과 같이 하 수 있다.
```{r}
select(mydata, 중간고사, 기말고사, everything())
```
### 4. `mutate()`를 이용하여 새로운 열 만들기
주어진 학생 성적 데이터에 마지막 열에 중간고사와 기말고사의 성적을 합하여 '합계' 열을 만들어 보도록 하자.
```{r}
mutate(mydata, 합계 = 중간고사 + 기말고사)
```
다음과 같이 `mutate()`함수는 명령어 안에서 새로만든 열을 다음 열을 만드는 데에 사용할 수 있다.
```{r}
mutate(mydata, 합계 = 중간고사 + 기말고사,
               평균 = 합계 / 2)
```
만약 새롭게 계산한 합계과 평균 값만을 따로 데이터를 만들고 싶은 경우에는 `transmute`를 사용하자.
```{r}
transmute(mydata, 합계 = 중간고사 + 기말고사,
                  평균 = 합계 / 2)
```

### 5. `summarize()`를 이용한 스마트 서머리
우리가 주어진 학생들 성적 데이터를 가지고 있는 선생님의 입장이라고 생각해본다면, 우리는 학생 전체의 성적 평균을 구하고 싶을 것이다. 이 경우 `summarized()` 함수를 이용하면 쉽게 구할 수 있다.
```{r}
summarise(mydata, 중간_전체평균 = mean(중간고사), 기말_전체평균 = mean(기말고사))
```
만약 반 별 전체 평균을 구하고 싶은 경우에는 어떻게 할까? 반별로 중간고사와 기말고사의 평균을 구해보도록 하자.
```{r}
by_class <- group_by(mydata, 소속학급)
summarise(by_class, 중간_전체평균 = mean(중간고사), 기말_전체평균 = mean(기말고사))
```

#### 파이프(pipe)를 이용한 코딩
`tidyverse`에는 파이프라는 `%>%` 명령어가 존재하는데, 리눅스에서 유래한 명령어이다. 이 파이프를 이용하면 좀 더 읽기 쉬운 코드를 작성할 수 있다. 파이프는 파이프 **왼쪽에서 계산된 결과 값**을 파이프 **오른쪽의 함수 제일 첫번째 입력값**으로 넘겨주는 역할을 한다. 다음의 코드는 파이프를 이용한 1반 학생들의 데이터에 중간, 기말고사 성적의 평균 변수를 생성하는 코드이다.
```{r}
filter(mydata, 소속학급 == 1) %>% mutate(평균 = (중간고사 + 기말고사)/2)
```
지금까지 배운 코드들을 이용하여 1반과 3반의 중간고사와 기말고사 성적의 평균을 기준으로 순차적으로 정리하여 뽑아보도록 하자.
```{r}
filter(mydata, 소속학급  %in% c(1, 3)) %>%
  mutate(평균 = (중간고사 + 기말고사)/2) %>% 
  arrange(소속학급, desc(평균))
```

## 정리하며.
이제까지 우리는 `tidyverse`팩키지 중 하나인 `dplyr`의 주요 동사 5가지를 알아보았다. 이 다섯가지 동사와 파이프 그리고 R의 `base`팩키지에서 제공되는 여러 함수들의 조합만으로도 상당히 많은 일을 손쉽게 할 수 있을 것이라 생각한다. 추후 포스팅에서는 여러개의 서브 데이터 프레임이 존재 할 경우 이들의 관계를 이용하여 새로운 데이터 테이블을 만들어 내는 것에 대하여 포스팅 해보도록 하겠다.













